臺灣士林地方法院交通事件裁定　　　　 100年度交聲字第69號
原處分機關　臺北市交通事件裁決所
異　議　人　吳佳玲
即受處分人
上列異議人即受處分人因違反道路交通管理處罰條例案件，對於
臺北市交通事件裁決所於民國100 年1 月5 日所為北市裁罰字第
裁22-A1A144780號違反道路交通管理事件裁決書（舉發違反道路
交通管理事件通知單案號：臺北市政府警察局交通大隊北市警交
大字第A1A144780 號），聲明異議，本院裁定如下：
    主  文
異議駁回。
    理  由
一、按汽車駕駛人，爭道行駛，有起駛前，不讓行進中之車輛、
    行人優先通行者，處新臺幣600 元以上1,800 元以下罰鍰；
    又汽車駕駛人，駕駛汽車違反道路交通安全規則、第33條之
    管制規則，因而肇事致人受傷者，記違規點數3 點；致人重
    傷者，吊扣其駕駛執照3 個月至6 個月；另汽車駕駛人有第
    45條之違規行為者，除依原條款處罰鍰外，並記違規點數1
    點，道路交通管理處罰條例第45條第10款、第61條第3 項、
    第63條第1 項第1 款分別定有明文。次按，行車前應注意起
    駛前應顯示方向燈，注意前後左右有無障礙或車輛、行人，
    並應讓行進中之車輛行人優先通行，道路交通安全規則第89
    條第1 項第6 款亦定有明文。
二、原處分意旨略以：異議人即受處分人吳佳玲於民國（下同）
    99年10月14日下午2 時10分許，騎乘車號CQM-208 號重型機
    車（下簡稱違規機車），停靠在臺北市○○路機車專用道右
    側，因見大度路機車專用道號誌轉換為綠燈時，欲跨越該路
    段第2 迴轉道進行迴轉，竟未於起駛前顯示方向燈禮讓同沿
    著大度路機車專用道往北行進中由李杰達所騎乘之車號677-
    GDR 重型機車（被害車輛），即逕行起駛欲進行左轉、迴轉
    往南行駛，異議人所騎乘之違規機車左車身與李杰達所騎乘
    之對造機車車頭發生碰撞，李杰達因而人車倒地受有多處擦
    傷，為到場處理之臺北市政府警察局交通大隊員警擎單舉發
    異議人有「起駛前，不讓行進中之車輛先行，及違反道路交
    通安全規則肇事致人受傷」之違規行為，經原處分機關臺北
    市交通裁決所（下簡稱原處分機關）認定違規事實明確，爰
    分別依道路交通管理處罰條例第45條第10款、第61條第3 項
    及第63條第1 項第1 款、99年3 月5 日修正施行之違反道路
    交通管理事件統一裁罰基準表等規定，裁處異議人最低額罰
    鍰600 元，並記違規點數4 點等語。
三、異議意旨略以：肇事現場道路筆直，對造機車駕駛人，很遠
    即應看見異議人將違規機車停靠在路邊，然後左轉往南行進
    之行為，卻未減速慢行，於異議人完成左轉行為時，高速自
    後方撞擊異議人騎乘之違規機車左側車身，致雙方均倒地受
    傷。依道路交通事故現場及現場照片，未有對造機車之煞車
    痕，可證李杰達並未完全注意違規機車之存在而有任何煞車
    行為。依道路交通事故現場圖所示，違規機車倒地之方向及
    異議人機車是左側車身被撞擊之事實，可證異議人已完成左
    轉，因此，本件事故應是對造機車駕駛人李杰達未注意車前
    狀況而肇事，而非異議人於起駛前不禮讓行進中車輛優先通
    行，為此聲明異議云云。
四、經查：
（一）查異議人對於前揭違規時地，騎乘違規機車與李杰達騎乘
      之對造機車發生撞擊而肇事，雙方均人車倒地，李杰達因
      此受有多處擦傷等情，並不爭執，復有臺北市政府警察局
      交通警察大隊100 年2 月17日以北市警交大事字第100305
      29300 號函檢送之道路交通事故補充資料表、道路交通事
      故現場圖、道路交通事故調查報告表（一）、（二）、談
      話紀錄各1 份可資佐證，而堪信為真實。
（二）惟異議人否認有何起駛前，未禮讓行進中之對造機車，並
      辯稱：其已完成左轉行為云云，然查，本件肇事地點係位
      於機車專用道內，此由現場圖標記之違規機車、對造機車
      撞擊後於地面所留刮地痕，均位於機車專用道內可資佐憑
      ，又本件違規路段係位於臺北市○○區○○路東向西第2
      迴轉道旁之機車專用道上，該路段設置機車專用道、快車
      道之目的，乃為避免汽、機車混合車流交織，而快車道上
      之第2 迴轉道僅供汽車進行左轉、迴轉，機車專用道上並
      未設置待轉區及繪設左轉指向箭頭標線，故行駛於機車專
      用道之機車，不可左轉跨越至汽車專用道行駛進行迴轉，
      此有臺北市交通管制工程處99年10月28日北市交工設字第
      09933584500 號函在卷可按。另觀之前揭現場圖及現場照
      片所示，違規機車及對造機車所行駛之機車專用道上，該
      機車專用道與汽車快車道間均設有分隔線、水泥分隔島及
      （黃色塑膠）人工活動式分隔島，分隔島間雖設有缺口，
      但非供行駛於機車專用道上之機車藉由缺口跨越至汽車快
      車道上進行迴轉之用，此由缺口處未設有任何機車待轉區
      、轉彎指向線可資為證，可徵違規機車乃不得於違規地點
      上進行左轉、待轉甚明，是以，肇事前異議人所騎乘之違
      規機車仍在機車專用道上，並無異議人所稱其「已完成」
      左轉行為之情。
（三）復斟酌異議人於原處分機關申訴時表示：在大度路第2 迴
      轉道準備通過馬路，當時汽車道已經紅燈，機車道閃黃燈
      ，正要行駛，遭後方摩托車追撞等語，此有陳述意見書在
      卷可稽，另異議人於員警到場處理時供稱：其騎乘違規機
      車沿大度路東往西之機車專用道至肇事處，因要左轉往南
      至承德路401 巷內應徵工作，所以停在道路右側看路中號
      誌燈轉為紅燈時，機車專用道為綠燈後，即左轉往南，肇
      事當時是停止待轉等語，對造機車騎士李杰達則供稱：我
      騎乘對造機車沿大度路東往西之機車專用道直行，至肇事
      處，見違規機車停靠在同車道右側，突然左轉往南，兩車
      距離不到2 臺機車長，見狀煞車閃避不及而撞擊等語，有
      前揭交通事故談話紀錄表在卷可稽，兩人所述兩車駕駛動
      態相仿，顯見肇事前異議人騎乘違規機車原停靠在機車專
      用道旁，見機車專用道之燈光號誌轉為綠燈時，未及注意
      及禮讓後方直行中之來車，亦未顯示方向燈以提醒後車行
      車動向，即逕行起駛欲跨越進入快車道第2 迴轉道進行迴
      轉，致後方直行之對造機車閃避不及而發生撞擊，可證異
      議人確有起駛前未禮讓行進中車輛之實。
（四）雖異議人辯稱：對造機車係後方來車，應注意車前狀況，
      且未採取煞車閃避云云。然查，違規路段乃不得進行左轉
      、待轉之路段，對造機車係行進中之直行車輛，無從預見
      停靠在路邊，起駛前無顯示任何方向燈號之違規機車，未
      禮讓行進中車輛，突然駛入車道內進行左轉之情，是以，
      縱然李杰達在遠處可看見異議人所騎乘之違規機車停靠路
      邊，仍無解於異議人之前揭起駛前未顯示方向燈及禮讓行
      進中車輛之違規行為。再因異議人於起駛前確有未注意後
      方行進中車輛動態之實，致迄今無法說明肇事前與對造機
      車之間隔距離，以及未禮讓行進中之對造機車之理由，故
      應以李杰達前開所述較為可信，則如李杰達所述兩車間隔
      僅1 、2 臺機車車身長，縱然李杰達於肇事前已發現車前
      之違規車輛有前述行駛動態，亦因兩車間隔距離甚短，無
      從採取安全之閃避措施（包含無相當距離得以煞車減速閃
      避）至明，因此，異議人前開所辯，亦無足採。此外，縱
      然李杰達有殊未注意車前狀況之情，亦無法解免異議人於
      起駛前未顯示方向燈及禮讓行進中車輛先行之違規行為所
      應負擔之行政裁罰，無法採為有利異議人之認定。
（五）綜上所述，異議人確有於起駛前，不禮讓行進中之車輛優
      先通行之違規行為，致與李杰達騎乘之對造機車發生撞擊
      ，李杰達因而受有多處擦傷之違規事實，事證已臻明確，
      而堪認定。又異議人於收受前揭舉發通知單後，已於舉發
      通知單所列到案期限（99年12月10日前）之99年12月7 日
      至原處分機關申訴，此有交通違規案件陳述書在卷可按，
      從而，原處分機關認為異議人違規事實明確，爰分別依道
      路交通管理處罰條例第45條第10款、第61條第3 項及第63
      條第1 項第1 款之規定，99年3 月5 日修正施行之違反道
      路交通管理事件統一裁罰基準表等規定，裁處異議人最低
      額罰鍰600 元，並記違規點數4 點，經核認事用法均無不
      當，從而，本件異議為無理由，應予駁回。
五、據上論斷，應依道路交通事件處理辦法第18條，裁定如主文
    。
中    華    民    國   100    年    3     月    3     日
                  交通法庭    法  官      黃欣怡
以上正本證明與原本無異。
如不服本裁定應於送達後5 日內向本院提出抗告狀。
                              書記官      謝文傑
中    華    民    國   100    年    3     月    3     日